【裁判字號】    97,交聲,3581
【裁判日期】    971222
【裁判案由】    聲明異議
【裁判全文】
臺灣臺中地方法院交通事件裁定        97年度交聲字第3581號
原處分機關  交通部公路總局臺中區監理所豐原監理站
異  議  人
即受處分人  甲○○
上列受處分人因違反道路交通管理處罰條例案件，對於交通部公
路總局臺中區監理所豐原監理站於民國97年12月9 日所為之處分
（豐監稽違字第裁63－HD0000000 號），聲明異議，本院裁定如
下：
    主  文
原處分關於吊扣汽車駕駛執照拾貳個月部分撤銷。
甲○○輕型機器腳踏車駕駛人駕駛輕型機器腳踏車，經測定酒精
濃度超過規定標準，吊扣輕型機器腳踏車駕駛執照拾貳個月。
    理  由
一、原處分機關略以：異議人即受處分人甲○○（下稱受處分人
    ）於民國97年12月9 日凌晨0 時05分許，騎乘車牌號碼UB8-
    615 號輕型機車，行經臺中縣大甲鎮○○路與水美街口，因
    「酒後駕車經警方酒測，測定值0.50ＭＧ／Ｌ」之違規，為
    警依法舉發（中縣警交字第HD0000000 號舉發違反道路交通
    管理事件通知單），原處分機關乃依道路交通管理處罰條例
    第35條第1 項第1 款、第24條第1 項第2 款規定，裁處吊扣
    受處分人之汽車駕駛執照12個月、罰鍰新台幣（下同）30,
    000 元（罰鍰已於97年12月9 日繳納），並施以道安講習等
    語。
二、聲明異議意旨略以：本件伊酒後駕車遭警察舉發時，係騎乘
    輕型機車，然卻遭監理機關裁罰吊扣汽車駕照，顯不合理，
    且伊平日均係駕駛自用小客車上班，駕照遭吊扣後嚴重影響
    生活，爰聲明異議等語。
三、按汽車駕駛人，駕駛汽車經測試檢定酒精濃度超過規定標準
    者，處新臺幣15,000元以上60,000元以下罰鍰，並當場移置
    保管其車輛及吊扣其駕駛執照1 年，道路交通管理處罰條例
    第35條第1 項第1 款定有明文。又按道路交通管理處罰條例
    第68條業於94年12月14日修正，並自95年3 月1 日施行，修
    正前之道路交通管理處罰條例第68條規定：「汽車駕駛人，
    因違反本條例及道路交通安全規則之規定，受【吊扣或】吊
    銷駕駛執照處分時，【吊扣或】吊銷其持有各級車類之駕駛
    執照。」，而修正後之道路交通管理處罰條例第68條規定：
    「汽車駕駛人，因違反本條例及道路交通安全規則之規定，
    受吊銷駕駛執照處分時，吊銷其持有各級車類之駕駛執照。
    」。查，該條文修正前，其原提案修正條文為：「汽、機車
    駕駛人，因違反本條例及道路交通安全規則之規定，受【吊
    扣或吊銷】駕駛執照處分時，【吊扣或吊銷】其違法或違規
    當時所駕駛車輛之駕駛執照。」立法理由略以：「原條文將
    違法或違規駕駛人所持有各級車類之駕駛執照一併吊扣或吊
    銷，失之過酷，影響人民工作及生活甚鉅，爰修正之」等語
    ，是以其立法意旨在於違規行為對道路交通秩序之維持及道
    路交通安全已生較大之影響，故規定吊扣或吊銷其持有各級
    車類之駕駛執照，以限制其繼續駕車行駛道路之權利，其係
    屬駕駛行為之限制，並不因所持駕駛執照種類不同而有所差
    異。而最後通過之修正條文，係將道路交通管理處罰條例第
    68 條 原有條文中之【吊扣或】三字刪除各情，有立法院交
    通委員會94年10月5 日台立交字第0942400153號函附道路交
    通管理處罰條例第68條審查報告可參（參立法院公報第94卷
    第70 期 第135 至138 頁）。則參照上開立法理由及立法經
    過，依修正後之條文，按上開規定受【吊銷駕照】處分者，
    仍維持吊銷其持有各級車類之駕駛執照，至於受【吊扣駕照
    】處分者，則僅【吊扣】其違法或違規當時所駕駛車輛之駕
    駛執照，不再吊扣其持有各級車類之駕駛執照，此觀之立法
    理由及立法經過至明。
四、經查，本件受處分人於97年12月9 日凌晨0 時05分許，騎乘
    車牌號碼UB8- 615號輕型機車，行經臺中縣大甲鎮○○路與
    水美街口，因「酒後駕車經警方酒測，測定值0.50ＭＧ／Ｌ
    」之違規，為警依法舉發乙情，為受處分人所不爭執，並有
    舉發通知單（中縣警交字第HD0000000 號）及原處分裁決書
    各1 份附卷可參，其前開違規行為，自堪認定。又依修正後
    道路交通管理處罰條例第68條規定，受處分人受吊扣駕駛執
    照處分時，自不得再吊扣其持有各級車類之駕駛執照，故原
    處分機關於作成吊扣駕駛執照處分時，應就行為人所應吊扣
    之駕駛執照種類予以限定，始符合依法行政原則。而受處分
    人為本件違規行為時，既係駕駛輕型機器腳踏車（即一般通
    稱之輕型機車），揆諸前開說明，其依法所受之處分應為限
    制其駕駛輕型機器腳踏車之權利，即應吊扣其輕型機器腳踏
    車駕駛執照，尚不能越級限制其駕駛汽車之權利。綜上，本
    件異議為有理由，自應由本院將原處分關於吊扣汽車駕駛執
    照部分予以撤銷，並就該撤銷部分改諭知如主文第2 項所示
    之處罰。
五、至公路監理機關於實務上僅逐級核發給汽車駕駛人一張汽車
    駕駛執照，致持有高級車類駕駛執照之汽車駕駛人駕駛低級
    車種違規酒駕，而須吊扣低級車類駕駛執照時，產生技術層
    面之困難，惟行政機關本應因應法令之變更，而精進其行政
    執行成效，斷不得因技術層面之困難，為求行政上之便利而
    置相關法令於不顧，甚或逾越比例原則，逕為吊扣其持有各
    級車類之駕駛執照，致侵害人民之工作權，此等如何為適當
    之處分及執行方式之問題，委應由行政機關設法解決，不能
    據此要求人民容忍該不利益。是原處分機關於移送書內載稱
    ：本件受處分人所持有重型機車駕照前因遭吊銷禁考3 年期
    滿，然受處分人迄未重新考領重型機車駕照，故本件裁決依
    現行各監理站之實務作法，吊扣其現持有之小型車普通駕照
    ，應無違法云云，尚無可採，附此敘明。
據上論斷，應依道路交通管理處罰條例第87條第2 項，道路交通
案件處理辦法第20條前段規定，裁定如主文。
中    華    民    國    97    年    12    月    22    日
                    交通法庭    法  官  劉敏芳
以上正本證明與原本無異。
如不服本裁定，應於送達後五日內，向本院提出抗告狀。
                                書記官  楊玉華
中    華    民    國    97    年    12    月    22    日


司法院資訊處製作；財團法人民間司法改革基金會備份。
